臺灣高等法院臺中分院刑事判決　　　　　　　　　　　九十一年度上訴字第一三號
　　上　訴　人　庚○○
　　即　被　告
右上訴人因搶奪案件，不服台灣台中地方法院九十年度訴字第八八二號中華民國九十
年十一月八日第一審判決（起訴案號：台灣台中地方法院檢察署九十年度偵字第三九
一八號；移送併辦案號：台灣台中地方法院檢察署九十年度偵字第一一五六九號），
提起上訴，本院判決如左：
    主      文
上訴駁回。
    事      實
一、庚○○曾於民國八十五年間因違反麻醉藥品管理條例案件，經台灣台中地方法院
    判處有期徒刑六月確定，於八十六年二月二十三日執行完畢，仍不知悔改，又基
    於意圖為自己不法所有之概括犯意，或與綽號「阿呆」之成年男子、或與陳嘉宏
    基於共同犯意之聯絡，連續於附表犯罪時間及地點欄所示之犯罪時間及地點，分
    別與「阿呆」、陳嘉宏共乘一部庚○○之妹鄭淑玲所有、車牌號碼：ＮＱＱ─六
    ００號機車，自後接近亦騎機車之被害人，趁被害人不及防備之際，推由在後乘
    坐之人出手搶奪被害人置於機車腳踏板或肩背之皮包，並於得手後，各與「阿呆
    」或陳嘉宏將皮包內之現金、財物朋分花用完盡，皮包、證件等則均予丟棄。搶
    奪之時間、地點、共犯及犯罪手段、被害人及所搶得財物，均如附表所示。
二、案經台中巿警察局第四分局報請臺灣台中地方法院檢察署檢察官偵查起訴，及由
    彰化縣警察局彰化分局報請臺灣台中地方法院檢察署檢察官偵查後移送併辦。
    理      由
一、訊據上訴人即被告庚○○（下稱被告），對於右揭基於共同意圖為自己不法所有
    之概括犯意，或夥同「阿呆」；或夥同陳嘉宏，同乘機車，於如附表編號一、二
    、三、四、五、六、七、八所示犯罪時地，搶奪被害人吳月美等人之財物，朋分
    花用之事實，坦承不諱。共犯陳嘉宏於偵查中，亦承認於八十九年十月一日下午
    二時三十分，由被告騎機車載陳嘉宏共同搶奪財物（見九十年度偵字第三九一八
    號偵查卷第十六頁反面）。被害人吳月美、戊○○、張翠徵、丁○○、甲○、丙○○、己○○、辛○○等亦分別於警訊及偵查中，證稱遭受騎機車之歹徒搶奪財
    物，核與被告所供述情節相符。車牌號碼：ＮＱＱ─六００號機車乃被告之妹鄭
    淑玲所有乙節，有「車號查詢重型機車車籍」一紙附卷可稽（見九十年度偵字第
    三九一八號卷第四二頁）。又被害人辛○○遭搶之行動電話，由陳嘉宏分得，陳
    嘉宏送與友人彭文卿，嗣經警查扣，亦分據彭文卿、陳嘉宏、辛○○證述明確，
    並有贓物認領保管單可憑（見九十年度偵字第一一五六九號偵查卷第二四頁）。
    被告於原審審理時，否認有附表編號二所示之犯行。但被告於本院審理時，亦坦
    白承認有上開犯行，且與被害人戊○○證述之被搶情節大致符合。被告於原審否
    認有附表編號二所示之搶奪犯行，不能採信。被告右揭犯行，事證明確，可以認
    定。
二、被告與阿呆或陳嘉宏共同意圖為自己不法之所有，共乘一部機車，利用被害人不
    及防備之際，自後搶奪被害人等財物，係犯刑法第三百二十五條第一項之搶奪罪
    。被告與綽號「阿呆」，就附表編號一至編號七所示之搶奪犯行；與陳嘉宏就附
    表編號八所示之搶奪犯行，分別具有犯意聯絡及行為分擔，均為共同正犯。又被
    告先後數搶奪行為，時間緊接，犯罪構成要件相同，顯係基於概括之犯意反覆為
    之，應依刑法第五十六條，以一罪論，並加重其刑。附表編號八所示犯行（九十
  年度偵字第一一五六九號移送併辦），雖未經起訴，但因與已起訴部分，有連續
    犯之裁判上一罪關係，亦為起訴效力所及，應併予審究，附此敘明。被告前曾於
    八十五年間因違反麻醉藥品管理條例案件，經本院判處有期徒刑六月確定，於八
    十六年二月二十三日執行完畢之事實，有臺灣台中地方法院檢察署刑案資料查註
    紀錄表、臺灣高等法院被告全國前案紀錄表各一份在卷可按，其於前案受有期徒
    刑之執行完畢後，五年以內再犯本件有期徒刑以上之罪，構成累犯，應依刑法第
    四十七條，遞加重其刑。原審判決審酌被告當街飛車搶奪之行為，造成人心惶惶
    ，嚴重妨礙社會大眾之財產安全，對於治安危害甚大；被害人都為婦女，於機車
    行進中行搶，極易引致被害人發生意外，及被告犯後態度等一切情狀，於依連續
    犯、累犯規定加重被告之刑後，量處有期徒刑四年，認事用法均無不當，量刑亦
    極妥適。被告上訴意旨指摘原審判決過重，其上訴為無理由，應予駁回。
據上論結，應依刑事訴訟法第三百六十八條，判決如主文。
本案經檢察官乙○○到庭執行職務。
中      華      民      國　    九十一     年     二      月   二十七 　日
臺灣高等法院臺中分院刑事第九庭
                                      審判長法　官　陳　筱　珮
                                            法  官  康  應  龍
                                            法  官  趙  春  碧
右正本證明與原本無異。
如不服本判決應於收受送達後十日內向本院提出上訴書狀，其未敘述上訴之理由者並
得於提起上訴後十日內向本院補提理由書（均須按他造當事人之人數附繕本）。
                                            書記官  陳　文　琴
中      華      民      國　    九十一     年     三      月     一 　　日
附錄論罪科刑法條：
中華民國刑法第三百二十五條：
意圖為自己或第三人不法之所有，而搶奪他人之動產者，處六月以上五年以下有期徒
刑。
因而致人於死者，處無期徒刑或七年以上有期徒刑，致重傷者，處三年以上十年以下
有期徒刑。
第一項之未遂犯罰之。
                  　　　　　　　　　　　　　　　　　　　　　　　　　　　Ｒ
附表：
┌─┬─────────┬──────┬─────────────┐
│編│犯罪時間及地點    │共犯及犯罪手│被害人及所得財物          │
│  │          │段          │                          │
│號│                  │            │                          │
├─┼─────────┼──────┼─────────────┤
│一│89年8月8日21時台中│庚○○與綽號│吳月美遭搶皮包乙個內有現金│
│  │巿熱河路一段六十七│阿呆共乘機車│新台幣（下同）1800元、身分│
│  │號前              │由庚○○下手│證、機車駕照、行照、台新及│
│  │                  │搶奪被害人機│花旗信用卡、郵局提款卡各乙│
│  │                  │車腳踏板上之│張及呼叫器乙個            │
│  │                  │皮包        │                          │
├─┼─────────┼──────┼─────────────┤
│二│89年8月12日1時30分│同右被告搶奪│戊○○遭搶皮包乙個內有2千 │
│  │中市○○路柳陽西街│被害人背於肩│餘元、身分證、行動電話、郵│
│  │口                │上之皮包    │局提款卡、行車執照        │
├─┼─────────┼──────┼─────────────┤
│三│89年10月14日10時10│同右被告搶奪│張翠徵遭搶皮包乙個內有8千 │
│  │分中市○○街278巷 │被害人機車腳│元、郵局、第七銀行、臺灣中│
│  │口                │踏板上之皮包│小企銀提款卡各乙張、身分證│
│  │                  │            │、駕照、行動電話          │
├─┼─────────┼──────┼─────────────┤
│四│89年10月11日16時中│同右被告搶奪│丁○○遭搶皮包乙個內有3500│
│  │市○○街67號      │被害人機車腳│元、身分證、金融卡        │
│  │                  │踏板上之皮包│                          │
├─┼─────────┼──────┼─────────────┤
│五│89年10月16日19時30│同右被告搶奪│甲○遭搶皮包乙個內有1千元 │
│  │分中市○○路與大業│被害人機車腳│、中信託、臺銀、郵局提款卡│
│  │路口              │踏板上之皮包│各乙張、行動電話、身分證；│
│  │                  │            │汽、機車駕駛執照各乙張    │
├─┼─────────┼──────┼─────────────┤
│六│89年10月16日20時在│同右被告搶奪│丙○○遭搶皮包乙個內有5千 │
│  │臺中市○○路○段135│被害人機車腳│元、行動電話、荷蘭、渣打、│
│  │號前              │踏板上之皮包│富邦、遠東、安泰信用卡各乙│
│  │                  │            │張；大眾、彰化提款卡各乙張│
│  │                  │            │；身分證、機車駕照、行照各│
│  │                  │            │一件                      │
├─┼─────────┼──────┼─────────────┤
│七│89年10月25日14時50│同右被告搶奪│己○○遭搶皮包乙個內有1300│
│  │分在台中市○○路與│被害人機車腳│元、花旗、中信託信用卡各乙│
│  │永春東路口        │踏板上之皮包│張、相機乙台、行動電話、林│
│  │                  │            │志成身分證乙張            │
│  │                  │            │                          │
├─┼─────────┼──────┼─────────────┤
│  │89年10月1日14時30 │與陳嘉宏共乘│辛○○遭搶皮包乙個內有GD90│
│  │分在台中巿大墩路與│ＮＱＱ－六０│行動電話一支、花旗銀行信用│
│  │大墩四街口        │０號機車搶奪│卡、郵局提款卡各一張、駕照│
│八│                  │被害人置於機│一枚、現金四百元、鑰匙一串│
│  │                  │車腳踏板上之│、化粧品一組              │
│  │                  │皮包        │                          │
│  │                  │            │                          │
└─┴─────────┴──────┴─────────────┘
　　　　　　　　　　　　　　　　　　　　　　　　　　　　　　　Ｒ
